【裁判字號】    88,訴,3227
【裁判日期】    890522
【裁判案由】    損害賠償
【裁判全文】
臺灣臺中地方法院民事判決              八十八年度訴字第三二二七號
    原      告  國傑建築物管理維護有限公司
    法定代理人  丁○○
    訴訟代理人  丙○○
                吳榮昌律師
                            送.
                            住.
    被      告  中興華城社區管理委員會
                            設.
    法定代理人  乙○○      住.
    訴訟代理人  常照倫律師
    複 代 理人  劉惠利律師
                張瓊文律師
右當事人間損害賠償等事件，本院判決如左：
    主      文
被告應給付原告新台幣拾捌萬元及自民國八十八年十月二十二日起至清償日止，按
年息百分之五計算之利息。
原告其餘之訴駁回。
訴訟費用由被告負擔七分之三，餘由原告負擔。
    事      實
甲、原告方面：
一、聲明：被告應給付原告新台幣（下同）六十九萬五千元及自起訴狀繕本送達翌日
    即民國八十八年十月二十二日起至清償日止，按年息百分之五計算之利息。
二、陳述：
（一）原告與被告於八十八年七月七日簽訂委託合約書（惟在六月十五日已將委託合
      約書遞交被告，且已將簽約日期押上八十八年六月十五日，而正式簽約用印係
      於八十八年七月七日），約定由原告繼續管理維護被告警衛業務，合約期間自
      八十八年七月十六日起至八十九年七月十五日止，每月單價由十四萬七千元降
      為十四萬五千元，且被告亦持有一份相同合約書，並已繳交八十八年七、八、
      九月份之管理費用，且由被告之存證信函中所載「終止合約」字眼，均足認上
      開委託合約書業已成立生效。
（二）惟被告之部分管理委員竟於八十八年九月十五日之會議中，開會決議與原告終
      止合約，提出終止合約協議書要求原告簽署，並要求原告應於八十八年九月三
      十日前撤離駐守被告社區之服務人員，因被告之要求不合理，原告拒不簽署，
      惟避免日後糾紛，原告已於八十八年九月三十日撤離全部駐守於該社區之服務
      人員。
（三）被告無故終止雙方合約，依雙方之委託合約書約定，剩餘合約期間尚有九點五
      個月，被告自應賠償原告之損失，其賠償數額如左：
  １、所失利益：合約約定每月酬金十四萬五千元，原告每月固定支出成本為十萬五
      千元（管理員三人，每人每月三萬元、總幹事一人每月二萬八千元、清潔人員
      一人，每月一萬七千元），故原告每月所失利益為四萬元，共計損失利益三十
      八萬元（40000×9.5＝380000）。
  ２、所受損害：原告因撤離駐守中興華城社區之服務人員，需給付該等服務人員三
      個月資遣費共計三十一萬五千元。
（四）綜上所述，被告無故終止契約，原告依契約約定，自可向被告請求損害賠償共
      計六十九萬五千元。
三、證據：提出委託合約書、存證信函、活期儲蓄存款存摺、中興華城社區管理委員
    會八十八年六月十日、七月七日、八月九日會議紀錄、資遣費登記簽收表各一份
    （均係影本）為證，並聲請訊問證人華光明。
乙、被告方面：
一、聲明：原告之訴駁回。
二、陳述：
（一）被告社區最近一期之主任委員任期係自八十八年七月七日開始，而原告竟於八
      十八年六十五日即有委託合約書，顯見係原告私自挪用被告及主任委員乙○○
      之印章，被告否認委託合約書已成立生效。
（二）上開委託合約書上之印章，係由證人華光明所蓋，而證人華光明係原告之受僱
      人，且與被告社區住戶相處並不融洽，是證人華光明之證言應有偏頗之虞。再
      者，乙○○在擔任被告社區主委期間，不論對文件；會議紀錄或內部單據，均
      親自審查後簽名，此觀乙○○對於被告社區之歷次會議紀錄均親自簽名自明。
      甚至對於內部之單據金額僅三百五十元，亦親自簽名，則乙○○對於每月高達
      十四萬五千元之委託合約書內容，豈有未簽名而僅委由總幹事華光明代為蓋章
      之理，此益證證人華光明之證言不實在。
（三）被告於八十八年七月七日開會時，雖曾決議有意使原告擔任被告社區之管理維
      護工作，然僅屬被告內部之決議，並非對外意思表示，更未就契約之所有必要
      之點作成意思合致，顯不能以此會議紀錄即認上開委託合約書已生效。退步言
      之，縱認上開委託合約書已生效，然僅係兩造以口頭約定由原告暫時做做看之
      不定期契約，被告之主任委員既未於契約書上簽名，則兩造間縱有委託契約存
      在，應僅適用口頭約定內容範圍，即以逐月委託管理之方式，作為原告是否適
      任之觀察期，而被告雖於八十八年七月份以後曾付款予原告，然係因被告欲讓
      原告試作看看有無改善，並無對上開合約書表示同意簽訂之意，且依上開合約
      書第六條第三項約定，於原告違約時，被告自得解除契約。
（四）被告對原告所為存證信函中所提及之「終止契約」字眼，係因被告發函人員不
      懂法律用語，致用語不慎造成誤解，又本件被告之所以不願由原告繼續管理被
      告社區，係因原告派駐被告社區人員怠惰，工作不力所致，此乃可歸責於原告
      之事由，被告自可依民法第五百四十九條之規定，隨時終止契約，且無庸負損
      害賠償之責。
三、證據：提出移交清冊、會議紀錄、單據各一份（均係影本）為證，並聲請訊問證
    人楊蕙華。
    理      由
一、本件原告主張與被告於八十八年七月七日續訂委託合約書，約定由原告繼續管理
    維護被告警衛業務，合約期間自八十八年七月十六日起至八十九年七月十五日止
    ，並將管理費降為每月十四萬五千元，且被告已繳交八十八年七、八、九月份之
    管理費用，由被告之存證信函中所載「終止合約」字眼，均足認上開委託合約書
    業已成立生效，惟被告竟於八十八年九月十五日之會議中，議決與原告終止合約
    ，原告迫於無奈，乃於八十八年九月三十日撤離全部駐守於該社區之服務人員，
    被告無故終止雙方合約，爰依雙方之委託合約書約定，請求被告賠償尚有九點五
    個月合約期間之損失等語；被告則以：上開委託合約書上雖蓋有被告及主任委員
    乙○○之印章，惟係未經過被告及乙○○同意，該委託合約書應屬無效，又縱該
    合約書有效，因原告派駐在被告社區之管理人員怠惰、工作不力，顯有違約事由
    ，被告自可解除契約，應無庸負損害賠償之責等語置辯。
二、原告主張在八十八年七月十五日前即已在被告社區負責管理維護社區警衛業務，
    且自八十八年七月十六日起將管理費由每月十四萬七千元降為每月十四萬五千元
    ，被告已繳交八十八年七、八、九月份之管理費用，而被告曾以存證信函通知「
    終止合約」，並於八十八年九月十五日之會議中，議決與原告終止合約，迫使原
    告於八十八年九月三十日撤離全部駐守於被告社區之服務人員之事實，業據提出
    委託合約書、存證信函、活期儲蓄存款存摺各一份（均係影本）為證，且為被告
    所不爭執，應堪信為真實。又原告主張上開委託合約書確已成立生效，被告並未
    在將原告違約事由於十五日前以書面通知原告改善前，即片面終止合約，被告顯
    有違約事由，應負損害賠償之事實，亦據提出中興華城社區管理委員會八十八年
    六月十日、七月七日、八月九日會議紀錄為證，被告雖抗辯上開委託合約書並未
    成立生效，且通知原告之存證信函所載「終止契約」係「解除契約」之誤用云云
    。惟查：（一）原告主張兩造契約已成立生效之事實，業經證人華光明到院結證
    稱屬實，證人楊蕙華亦於本院審理時證稱：「八十八年六月十日是舊管理委員會
    最後一次開會，我們是去看，七月七日才交接，開會當時有說請管理公司（即原
    告）續約減少二千元，但未簽約，七月七日我們第一次開會，口頭上要續約‧‧
    ‧。」，參以被告於八十八年七月十五日簽約後，隨即繳交同年七、八、九月份
    之管理費用予原告且每月管理費已減少二千元，嗣並以存證信函通知原告「終止
    」合約等情，足認兩造於八十八年七月十五日之委託合約書已因兩造意思合致而
    成立生效，被告上開抗辯顯屬無據，不足採信。另被告雖抗辯證人華光明之證言
    不實，亦無權代被告及乙○○蓋章於合約書上，上開合約書應屬無效云云，惟被
    告既不爭執委託合約書上之印文係屬真正，復未能舉證證明證人華光明有盜用印
    章之事實，則被告空言否認契約之真正，委無足取。（二）再被告復辯稱縱兩造
    合約已成立生效，惟原告已有違約事由，伊應可依合約第六條規定，解除契約云
    云，然為原告所否認，且依兩造所簽訂之委託合約書第六條約定：「１、倘甲方
    （即被告）或乙方（即原告）在合約期間內需終止本合約應於應於一個月前以書
    面徵得對方同意後為之。２、乙方發生變故不能履行責任時，或違反本合約任何
    條款時，經甲方以書面告知後十五天內未見改善者，甲方得隨時終止合約。３、
    如因違約引起致甲方損害，乙方應負賠償責任，甲方並得通知解約。」顯見須原
    告違反契約約定，經被告以書面告知後，十五日內未見改善後，被告始可終止契
    約，又須原告因違約造成被告有具體損害時，被告始可解除契約，請求原告負損
    害賠償責任，然被告並未能舉證證明對原告因違約而造成之損害及曾依約以書面
    通知原告改善違約之事由，是依上開兩造契約第六條規定，被告無論係解除契約
    或終止契約，均屬無據，是被告上開所辯，亦不足採信。則原告依契約約定，請
    求被告負損害賠償責任，洵屬正當。
三、茲將原告得請求損害賠償範圍分敘如左：
（一）所失利益部分：被告無故終止雙方合約，依雙方之委託合約書約定，剩餘合約
      期間尚有九點五個月，且合約約定每月酬金十四萬五千元，而原告每月固定支
      出成本為十萬五千元（管理員三人，每人每月三萬元、總幹事一人每月二萬八
      千元、清潔人員一人，每月一萬七千元），之事實，為兩造所不爭執，故原告
      每月所失利益為四萬元，因被告違約共計損失利益三十八萬元（40000×9.5＝
      380000），從而原告請求被告給付所失利益三十八萬元為有理由，應予准許。
      。
（二）所受損害部分：原告雖主張因撤離駐守中興華城社區之服務人員，需給付該等
      服務人員三個月資遣費，因而受有資遣費共計三十一萬五千元之損害云云，惟
      依勞動基準法規定，雇主依法終止勞動契約者，在勞工無該法第十八條之情形
      下，雇主即應發給勞工資遣費（勞動基準法第十七條、第十八條參照），而原
      告並未能舉證證明其資遣公司員工與被告之違約有何相當因果關係，復未能證
      明該資遣之勞工係因定期勞動契約期滿而離職，則原告依法既有給付撤離駐守
      中興華城社區之服務人員資遣費之義務，尚難遽認屬被告違約所造成之損害，
      是原告此部分之請求，於法不合，無從准許。
四、綜上所述，原告主張依契約之法律關係請求被告給付三十八萬元及自起訴狀繕本
    送達翌日即八十八年十月二十二日起至清償日止，按年息百分之五計算之利息，
    為有理由，應予准許，逾此部分之請求，即屬無據，應予駁回。
五、因本件事證已臻明確，兩造其餘攻擊防禦方法及舉證，均毋庸再予一一審酌，附
    此敘明。
六、據上論結，本件原告之訴為一部有理由、一部無理由，依民事訴訟法第七十九條
    但書，判決如主文。
中      華      民      國    八十九    年      五      月    二十二    日
                              臺灣臺中地方法院臺中民事第四庭
~B法   官  王世華
右正本證明與原本無異。
如不服本判決，應於判決送達後二十日內，向本院提出上訴狀。
中      華      民      國    八十九    年      五      月     二十二   日
~B書記官


司法院資訊處製作；財團法人民間司法改革基金會備份。
